臺灣士林地方法院交通事件裁定　　　　100年度交聲字第434號
原處分機關　臺北市交通事件裁決所
異　議　人　廖應露
即受處分人
上列異議人即受處分人因違反道路交通管理處罰條例案件，對於
臺北市交通事件裁決所民國100年5月3日所為之處分（北市裁罰
字第裁22-A05FH5439號）不服，聲明異議，本院裁定如下:
    主  文
異議駁回。
    理  由
一、按汽車行駛至交岔路口，其行進、轉彎，應遵守燈光號誌或
    交通指揮人員之指揮，道路交通安全規則第102條第1項第1
    款定有明文；又汽車駕駛人轉彎時，不依標誌、標線、號誌
    指示者，處新臺幣600元以上900元以下罰鍰，並記違規點數
    1點，道路交通管理處罰條例第48條第1項第2款、第63條第1
    項第1款分別定有明文。
二、原處分意旨略以：異議人即受處分人廖應露於民國100年3月
    18日16時11分許，騎乘其所有車牌號碼158-EPE號重型機車
    ，行經臺北市○○路與承德路7段路口處，經警舉發其有「
    機車不依規定兩段式左轉」之行為，原處分認其行為乃「不
    依標誌、標線、號誌指示」之違規，爰依道路交通管理處罰
    條例第48條第1項第2款、第63條第1項第1款之規定，處罰鍰
    新臺幣（下同）600元，並記違規點數1點等語。
三、異議意旨略以：受處分人一向做人做事循規蹈矩，對於在某
    些路段騎機車必須兩段式左轉亦很清楚，但因大業路往承德
    路本來就是直行道路，非左轉道路，故伊未意識該處之告示
    牌，且相信初次行經該處之騎士皆會誤闖路口，此乃政府初
    設洲美快速道路未增引道之陷阱，嗣為補救缺失方立告示牌
    提醒之，然此舉仍無解該路口規劃不當之情，是盼求明查，
    還伊清白等語。
四、經本院查：
  (一)訊據異議人廖應露對於上開時、地騎乘其所有之機車，行經
    前述路口，為警攔停舉發之事實，均坦承不諱，核與卷附聲
    明異議狀、舉發違反道路交通管理事件通知單（下稱舉發單
    ）、原舉發單位即臺北市政府警察局北投分局100 年4 月22
    日北市警投分交字第10030890700 號書函意旨亦屬相符（見
    本院卷第5 、6 、10頁），此部分事實已可認定，合先敘明
    。
  (二)雖異議人以前揭情詞置辯，惟按駕駛人駕駛車輛，應遵守道
    路交通標誌、標線、號誌之指示、警告、禁制規定，道路交
    通管理處罰條例第4 條第1 項前段定有明文。又道路交通標
    誌、標線、號誌，乃交通主管機關依道路交通狀況及用路人
    之需要而依法設置，故駕駛人有遵守標誌、標線、號誌指示
    之義務，駕駛人不得僅憑其個人認知或價值判斷，任意決定
    不予遵守，否則將使交通秩序大亂，非但影響道路交通安全
    及用路人權益，亦將使道路交通標誌、標線、號誌形同虛設
    。查本件案發路口乃大業路、承德路、中央南路及洲美快速
    道路之交會處，係屬交通流量繁雜路段，是主管機關依上揭
    規定，於前開路口設置機慢車應以兩段方式進行左轉之標誌
    ，並無何違法之處。而機慢車兩段左（右）轉標誌，用以告
    示左（右）轉汽缸總排氣量未滿550 立方公分機器腳踏車或
    慢車駕駛人應遵照號誌指示，在號誌顯示允許直行時先行駛
    至右（左）前方路口之左（右）轉，俟該方向號誌顯示允許
    直行後，再行續駛，以兩段方式完成左（右轉），道路交通
    標誌標線號誌設置規則第65條定有明文，並有臺北市政府警
    察局北投分局100 年4 月22日北市警投分交字第
    10030890700 號書函在1 份卷可佐（見本院卷第10頁），本
    件違規路口確屬一設有機車需兩段方式進行左轉標誌之道路
    ，此亦經異議人自承「前面確實設有一個二段式左轉告示牌
    」確實（見本院卷第14頁背面），復有異議人所提供現場照
    片1 張附卷可稽（見本院卷第16頁），是異議人行經上開路
    口時，即應依前述說明行駛，要屬無疑。
  (三)又異議人廖應露辯稱該處乃直行道路，無須左轉云云。惟按
    駕駛人行駛至交岔路口，本應減速詳查標誌內容，再遵循前
    揭說明及道路標誌行駛，此屬一般駕駛人之交通安全常識與
    觀念，殊不得據以道路曲直、初臨該地等個人認知而任意行
    駛。況大業路南向銜接承德路7 段道路分歧不甚明確，而異
    議人當庭所繪之現場圖雖顯示其經路口為直行道路，惟其所
    提之照片顯示確屬分歧之路口，而非筆直之道路，此亦有異
    議人當庭所繪之現場圖及照片1 張可證，是以就該分歧之路
    口有無設置機車兩段式左轉之標誌，自應依行政機關依現場
    狀況考量設置，且西向接往洲美快速道路，正處交通流量頻
    繁之位置，已如上述，異議人即受處分人廖應露行經該處，
    更應謹慎依循標誌駕駛，以免致生交通事端，影響其他用路
    人行車安全，自難以該處是否無引道、易使用路人誤入陷阱
    ，為補救缺失乃增設告示牌，此為異議人所無法意識到之事
    為由，據為免罰之依據。再者，廖應露自陳已在該處居住將
    近30年，則其對於當地交通狀況更應較常人知悉，是廖應露
    前開所辯，顯係事後卸責之詞，殊難採信。
  (四)末查異議人廖應露辯以該路段施工及標示不當一節，惟道路
    主管機關本得於前開法令授權範圍內，基於權責對於各項行
    政措施包括道路設計、交通號誌、標誌、標線之設置與更動
    等事項，為具體裁量、規劃，俾達到道路使用效能、維持交
    通秩序及保障道路使用人往來便利與安全之行政目的，故除
    行政措施明顯違法外，法院無從審查行政機關基於裁量權限
    所為設置交通號誌適當與否之問題，如廖應露對行政機關之
    行政措施有所疑義，應另依循其他管道向相關權責機關反應
    ，在此之前，其仍有依法遵守之義務。是其前開所辯，均無
    足以翻異上揭違規事實，其違規行為堪已認定。
  (五)綜上所述，本件原處分機關以異議人廖應露有「不依標誌、
    標線、號誌指示」而轉彎之違規事實，爰依交通管理處罰條
    例第48條第1 項第2 款、第63條第1 項第1 款之規定，裁處
    罰鍰600 元，並記違規點數1 點等情，其認事用法並無違誤
    ，裁罰亦無不當，本件異議無理由，應予駁回。
據上論斷，應依道路交通事件處理辦法第18條，裁定如主文。
中    華    民    國   100    年    5     月    19    日
                        交通法庭法  官  徐文瑞
以上正本證明與原本無異。
如不服本裁定應於裁定送達後 5日內向本院提出抗告狀。
                                書記官  桂大永
中    華    民    國   100    年    5     月    19    日